最高法院刑事判決　　　　　　　　　 111年度台上字第2340號
上　訴　人　洪瑞宏


選任辯護人　林鴻駿律師
上列上訴人因違反兒童及少年性剝削防制條例案件，不服臺灣高
等法院高雄分院中華民國111年1月26日第二審判決（110 年度上
訴字第972號，起訴案號：臺灣高雄地方檢察署109年度偵字第14
011、15671號），提起上訴，本院判決如下：
    主  文
上訴駁回。
    理  由
一、按刑事訴訟法第377 條規定，上訴於第三審法院，非以判決
    違背法令為理由，不得為之。是提起第三審上訴，應以原判
    決違背法令為理由，係屬法定要件。如果上訴理由書狀並未
    依據卷內訴訟資料，具體指摘原判決不適用何種法則或如何
    適用不當，或所指摘原判決違法情事，顯與法律規定得為第
    三審上訴理由之違法情形，不相適合時，均應認其上訴為違
    背法律上之程式，予以駁回。本件經原審審理結果，認上訴
    人洪瑞宏有原判決依第一審判決為基礎所認定之犯罪事實，
    因而維持第一審所為量定上訴人刑期之判決（含累犯），駁
    回上訴人此部分在第二審之上訴。已詳敘其調查、取捨證據
    之結果及如何維持第一審量刑之得心證理由。從形式上觀察
    ，原判決此部分並無足以影響判決結果之違法情形存在。
二、民國110年6月16日修正公布之刑事訴訟法第348 條規定：「
    （第1項）上訴得對於判決之一部為之。（第2項）對於判決
    之一部上訴者，其有關係之部分，視為亦已上訴。但有關係
    之部分為無罪、免訴或不受理者，不在此限。（第3 項）上
    訴得明示僅就判決之刑、沒收或保安處分一部為之。」考其
    修正理由略謂：「三、為尊重當事人設定攻防之範圍，並減
    輕上訴審審理之負擔，容許上訴權人僅針對刑、沒收或保安
    處分一部提起上訴，其未表明上訴之認定犯罪事實部分，則
    不在第二審之審判範圍。如為數罪併罰之案件，亦得僅針對
    各罪之刑、沒收、保安處分或對併罰所定之應執行刑、沒收
    、保安處分，提起上訴，其效力不及於原審所認定之各犯罪
    事實，此部分犯罪事實不在上訴審審查範圍。爰增訂本條第
    三項，作為第二項之例外規定，以資適用。」可見該條第 3
    項為第2 項關於有關係部分之例外規定，亦即尊重當事人在
    訴訟進行中之處分權，僅於其設定上訴攻防之範圍予以審理
    ，而於上訴審改採罪、刑分離審判原則。故上訴人之上訴範
    圍，如已經上訴審曉諭釐清其上訴之範圍，係僅就刑之量定
    部分提起上訴，則其上訴效力自不及於第一審所認定之犯罪
    事實，此乃屬固有之上訴覆審制之例外規定。
    原審秉於上開修法意旨，於判決載敘上訴人不服第一審判決
    提起上訴，並於準備程序中言明：判太重，針對量刑部分上
    訴，對於犯罪事實及沒收均不爭執等語。因認本件上訴範圍
    只限於第一審判決之量刑部分，其他部分非屬審理範圍，而
    以第一審判決所認定之犯罪事實為基礎，審查量刑及其所裁
    量審酌之事項是否妥適等旨。核已詳予說明如何認定其應予
    審理之範圍，於法無違。雖依上訴人於110年9月30日所提出
    之刑事上訴理由狀，固否認有本件營利及共犯之犯行（見原
    審卷第31至36頁），然於前一日即同年月29日所提出之刑事
    上訴二審理由狀，則係主張應依刑法第59條規定酌減其刑並
    請求從輕量刑（見原審卷第21至27頁），嗣於110 年11月24
    日提出之刑事二審準備書狀，亦重申有關上開量刑之主張，
    且表示無其他證據請求調查（見上開卷第111至119頁），另
    於同日提出之刑事準備狀，復明確表示坦承有本件犯罪事實
    ，其意旨亦僅在主張應依刑法第59條規定酌減其刑並請求為
    緩刑之宣告（見同卷第137至142頁）。而稽之卷內筆錄，上
    訴人於原審準備程序經受命法官訊明上訴之意旨及範圍為何
    時，亦表明：判太重，對犯罪事實、沒收均沒有爭執，僅針
    對量刑部分提起上訴；判太重，針對量刑部分上訴，對於犯
    罪事實及沒收均不爭執（見原審卷第167、171頁準備程序筆
    錄）；且於審判期日復再次表明其上訴祇是因原判決量刑過
    重，請求撤銷原判決，另為適當之量刑；對罪名及事實均不
    爭執，僅就量刑部分為辯論，請給予附條件之緩刑，並從輕
    量刑等語（見原審卷第224至226頁審判筆錄）。是原審認上
    訴人僅就量刑部分上訴，並以此部分為其審理範圍，自無違
    誤。
三、司法院釋字第775號解釋意旨略謂：刑法第47條第1項規定：
    「受徒刑之執行完畢，或一部之執行而赦免後，5 年以內故
    意再犯有期徒刑以上之罪者，為累犯，加重本刑至二分之一
    。」有關累犯加重本刑部分，不生違反憲法一行為不二罰原
    則之問題。惟其不分情節，基於累犯者有其特別惡性及對刑
    罰反應力薄弱等立法理由，一律加重最低本刑，於不符合刑
    法第59條所定要件之情形下，致生行為人所受之刑罰超過其
    所應負擔罪責之個案，其人身自由因此遭受過苛之侵害部分
    ，對人民受憲法第8 條保障之人身自由所為限制，不符憲法
    罪刑相當原則，牴觸憲法第23條比例原則。為避免發生上述
    罪刑不相當之情形，法院就該個案應依本解釋意旨，裁量是
    否加重最低本刑等語。原判決本於斯旨，審酌上訴人本件犯
    罪情節，係罔顧少年身心健康，影響少年未來發展深遠，且
    其於第1次妨害風化案件執行完畢後，又犯第2次妨害風化案
    件，並於該案執行完畢後，復再犯本罪，其對刑罰反應能力
    薄弱。故依刑法第47條第1 項累犯之規定，對上訴人加重其
    刑，尚不生罪刑不相當之情形。再本院刑事大法庭110 年度
    台上大字第5660號裁定已指明：本裁定除因依法院組織法第
    51條之10規定，對提案庭提交之案件有拘束力外，基於預測
    可能性及法安定性之精神，並無溯及既往之效力。故於其宣
    示前各級法院所踐行之訴訟程序及裁判，與該裁定意旨不符
    者，尚無從援引為上訴或非常上訴之理由。因此下級審法院
    在檢察官未主張或盡其舉證、說明責任之情形下，業依職權
    調查，而論以累犯，本乎前科形成累犯處斷刑或作為宣告刑
    事由之裁量，上級審法院自不能據以撤銷原判決。
四、刑法第59條之酌量減輕其刑，係以犯罪之情狀，在客觀上足
    以引起一般同情，認為遽予宣告法定最低度刑期，猶嫌過重
    者，始有其適用。而刑之量定暨是否適用刑法第59條酌減其
    刑，均係實體法上賦予法院得為自由裁量之事項，且事實審
    法院苟於量刑時，已以行為人之責任為基礎，並斟酌刑法第
    57條各款所列情狀，如未逾越法定範圍，亦未濫用其職權，
    即不得遽指為違法。原判決業已說明如何維持第一審所認：
    上訴人為實際負責人，係本罪之主導者。且其前於103、104
    年間各因妨害風化案件經判刑執行完畢，仍未見悔改而再犯
    本案，可見其有以此為業之惡性素行，犯罪情狀顯不足以引
    起一般同情，雖所犯法定刑度不低，但未達科以法定最低刑
    度猶嫌過重之程度，經綜合評斷上訴人並無顯可憫恕之情，
    且基於共同正犯間，各角色分工及參與程度之不同，僅對共
    同被告林建瑋、李小倩依刑法第59條酌減其刑，係屬其量刑
    職權之合法行使；復敘明第一審以上訴人不思正當工作賺取
    報酬，竟經營「小情人茶苑」容留未滿18歲之A 女從事性交
    易，所為不僅扭曲A女之價值觀，更足以對A女之身心健康造
    成深刻、長遠之負面影響，確需以一定之刑罰以資對應。又
    其在犯罪分工上係立於主導之地位，就整體犯罪之實現，具
    有絕對之支配力，惡性及責任均最重。惟考量上訴人坦承犯
    行，有面對司法追訴及處罰之心，態度並非惡劣。且本件僅
    共同容留A女1人自願從事性交易，並未有以強暴、脅迫等手
    段，亦無事證顯示有其他剝削之情事，其犯罪情狀尚未達重
    大之程度，及家庭經濟狀況等一切情狀，量處上訴人有期徒
    刑3年4月，併科罰金新臺幣6 萬元，核屬其量刑職權之合法
    行使。至上訴人雖提出電子收據、戶籍謄本、診斷證明書、
    志願服務證明書、相片等證據，證明其平常熱心公益、擔任
    志工，犯後亦捐款予相關團體；且須單獨扶養0 未成年子女
    及父母，兒子罹患罕見重大疾病，需要照顧等事實。但上開
    情事僅為量刑參考因素之一，而第一審所量處之刑，僅略高
    於累犯加重後之法定最輕刑度，該事證尚無法動搖該刑之量
    定等旨。
五、綜上，本件原審所認定審理之範圍，既無違誤，且原判決依
    第一審所認定上訴人係累犯為基礎，而予加重量刑，並無有
    何應於審判期日調查之證據而未予調查、不載理由及理由矛
    盾，或悖於刑罰相當原則、比例原則及平等原則等違法，亦
    無違背本院刑事大法庭110 年度台上大字第5660號裁定意旨
    之情形。上訴意旨係就原判決已說明論述之量刑事項，徒憑
    己見再為爭執，核與得為第三審上訴理由之違法情形不相適
    合，其上訴為違背法律上之程式，應予駁回。
據上論結，應依刑事訴訟法第395條前段，判決如主文。
中    華    民    國   111    年    6     月    2     日
                  刑事第二庭審判長法  官  林  勤  純  
                                  法  官  王  梅  英  
                                  法  官  李  釱  任  
                                  法  官  吳  秋  宏  
                                  法  官  莊  松  泉  
本件正本證明與原本無異
                                  書記官
中    華    民    國   111    年    6     月    8     日